臺灣臺北地方法院刑事判決　　　　　　　　　　　　九十二年度訴字第一六六二號
　　公　訴　人　臺灣臺北地方法院檢察署檢察官
　　被　　　告　戊○○　男　四.
　　選任辯護人　李文傑律師
　　　　　　　　林建鼎律師
右列被告因誣告案件，經檢察官提起公訴（九十二年度偵字第一七八五六號），本院
判決如左：
    主      文
戊○○意圖他人受刑事處分，向該管公務員誣告，處有期徒刑參月。
    事      實
一、戊○○明知其於民國九十年十二月二十四日上午十時四十五分許，在臺北縣新店
    市○○街七十五號萊爾富便利超商永安店內，因所購香菸是否有瑕疵一事與店長
    甲○○發生爭執，而基於傷害之犯意，以點燃之香菸丟向甲○○，致甲○○受有
    臉下唇部燙傷（一乘一公分）之傷害，另基於損壞器物之犯意，徒手將擺置於該
    店內結帳櫃檯上之雜誌、吸管及電腦條碼掃瞄器等物推至甲○○及店員丁○○所
    站之櫃檯內，除使前項物品散落在地上，並致該電腦條碼掃瞄器鏡片遺失、塑膠
    接頭脫落，喪失掃瞄電腦條碼之功用，足以生損害於甲○○，乃經甲○○訴由臺
    北縣政府警察局新店分局報請臺灣臺北地方法院檢察署檢察官偵查，而於九十一
    年九月十三日聲請對戊○○以簡易判決處刑，並經本院以九十一年度簡字第三二
    二五號判決戊○○傷害罪及毀損罪成立。詎戊○○除不服前揭判決提起上訴外，
    竟意圖使甲○○受刑事處分，於九十一年十月二十三日下午，向臺灣臺北地方法
    院檢察署虛捏「... 被告（即甲○○）... 接著拿起櫃臺上算帳用之電腦條碼掃
    瞄器襲擊告訴人（即戊○○）」、「... 被告竟然教唆醫生亂開受傷診斷書，證
    明其臉部下唇燙傷，並謊稱其店內之電腦條碼掃瞄器係告訴人砸毀，向新店分局
    誣控告訴人傷害及毀損」、「被告所提出之傷單，顯係偽造無疑，係教唆醫師偽
    造文書，與醫生共犯刑法第二百十五條業務上文書登載不實罪」、「被告自行拿
    起櫃臺上之電腦條碼掃描器投擲告訴人，因而弄壞該掃描器，係自行砸壞，非告
    訴人所為。... 可知被告乃係捏詞誣告，有刑法第一百六十九條第一項之罪嫌..
    . 」等事實，對甲○○提起偽造文書及誣告等告訴，並於檢察官九十一年十一月
    二十日訊問時，虛捏「他（即甲○○）開立假證明，證明我（即戊○○）打傷他
    ，弄壞他東西，我當時也無見有東西毀損... 」等事實。嗣經臺灣臺北地方法院
　  檢察署檢察官以九十二年度偵字第八七九０號為不起訴處分確定，而戊○○前揭
    傷害及毀損案件，亦經本院以九十一年度簡上字第三０四號判決駁回戊○○之上
    訴確定在案。
二、案經甲○○訴由臺灣臺北地方法院檢察署檢察官偵查起訴。
    理      由
一、訊據被告戊○○固供承有於右揭時、地因所購香菸是否具有瑕疵一事與告訴人甲○○發生爭執，而以香菸丟向告訴人，並徒手將擺置於店內結帳櫃檯上之雜誌、
    吸管推向甲○○及其店員丁○○所站之櫃檯內，且有對告訴人提起偽造文書及誣
    告等告訴，惟矢口否認有何誣告之意圖，辯稱：（一）、告訴人所提出之臺北縣
    中和市龍佑醫院診斷證明書，係告訴人為提出告訴，到醫院就診治療，醫師應告
    訴人要求出具之診斷證明書，具個案性質，屬傳聞證據，且不符合刑事訴訟法第
    一百五十九條之四第二款所稱之特信性文件。龍佑醫院九十年二月二十四日之病
    歷及宏誌科技股份有限公司（下稱宏誌公司）九十二年十月二十八日之維修服務
    單亦均屬傳聞證據。（二）、告訴人以三字經罵我，我才將煙頭亂丟，並不是故
    意要丟告訴人的下巴，而我站在櫃臺前三公尺處，告訴人站在櫃臺後方，我認為
    如此距離，以抽不起來之瑕疵香菸投擲，不可能碰到告訴人臉上並造成傷害，且
    我與警察敘述完當時情況後，就到該店外面等警察協調，並不在場，我不知道告
    訴人要告我傷害，沒有看見告訴人有指出那裡受傷，也沒有當場檢視告訴人被香
    菸燙傷的部位，告訴人的傷如何來我不知道，後來簡易判決（即本院九十一年度
    簡字第三二二五號判決）跟我看見的不符，且據報載私人醫院會開立不實證明，
    所以我才會認為告訴人有教唆醫院開立不實證明之「罪嫌」，我並沒有明知不實
    ，而誣指告訴人偽造文書之犯罪故意。（三）、我認為告訴人並沒有受傷，所以
    認為告訴人告我「傷害」係誣告，我並沒有明知不實而誣指告訴人誣告我傷害之
    犯罪故意。（四）、我丟煙頭後，告訴人拿銅板丟我，我才拿吸管、雜誌丟告訴
    人，掃瞄器的問題我不清楚，也不知掃瞄器長什麼樣子，是如何壞的，所以我並
    沒有損壞該掃瞄器之犯罪故意，且該掃瞄器事後為告訴人留下做為證據，而無從
    由宏誌公司攜回檢修，則該掃瞄器是否因損壞而達於致令不堪用之程度，尚有疑
    慮。從而，原確定判決就我是否成立毀損罪責既有未予查明之違疏，且我亦無毀
    損之故意，所以我認為告訴人告我「毀損」係誣告，我並沒有明知不實，而誣指
    告訴人誣告我毀損之犯罪故意等語。經查：
(一)按被告以外之人於審判外之言詞或書面陳述，除法律有規定者外，不得作為證據
    ，刑事訴訟法第一百五十九條第一項定有明文。又除顯有不可信之情況外，從事
    業務之人於業務上或通常業務過程所須製作之紀錄文書、證明文書，亦得為證據
    ，刑事訴訟法第一百五十九條之四第二款亦定有明文。是卷附龍佑醫院九十年十
    二月二十四日之病歷資料及同年月二十六日之診斷證明書、宏誌公司九十二年十
    月二十八日之維修服務單（分詳見本院卷宗、臺灣臺北地方法院檢察署九十一年
    度偵字第一六七九九號偵卷第十二頁）雖均係被告以外之人於審判外之書面陳述
    ，屬傳聞證據，然前揭病歷資料係龍佑醫院醫師陳世煌執行醫療業務過程中所必
    須製作之紀錄文書，而前揭診斷證明書則係該院醫師陳世煌執行醫療業務過程應
    病患即告訴人之要求所必須製作之證明文書；另前揭維修服務單係前宏誌公司維
    修員丙○○執行電腦條碼掃瞄機維修業務所製作之紀錄文書，且前揭病歷資料、
    診斷證明書及維修服務單所記載之內容又無何顯不可信之情形，依照前揭刑事訴
    訟法第一百五十九條之四第二款規定，依法均得作為證據，屬傳聞證據之例外，
　　本院自得將前揭病歷資料、診斷證明書及維修服務單採為證據，應先敘明。
(二)就被告指訴告訴人「偽造文書」部分，被告雖以其不知道告訴人有受傷，且據報
    載私人醫院會開立不實證明，所以其認為告訴人有教唆醫院開立不實證明之「罪
    嫌」，其並無誣指告訴人偽造文書之故意等語置辯；然質諸證人即店員丁○○於
    本院九十一年簡上字第三０四號案件審理時證稱：「我記得被告（即本案被告）
    拿點燃的他抽的香菸丟店長的下巴」、「下巴有燙傷」等語在卷（詳見本院九十
    一年簡上字第三０四號九十二年二月十二日之訊問筆錄）；證人即到場處理之警
    員乙○○於本院審理時證稱：我當時處理時有請被告進來，告訴人臉頰部分紅紅
    的，有指給我看，被告有在場，告訴人說他被香菸丟擲燙到，要提出告訴，我請
    告訴人去驗傷等情（詳見本院九十二年十二月三十日審判筆錄）；被告聲請傳喚
    之友性證人連玉揮於本院審理時證稱：告訴人說被告拿煙頭丟他，並指一下他右
    邊的嘴唇旁邊，他要告傷害，叫我及被告在那邊等警察，我與被告在走廊上等，
    警察來了以後，我與被告、告訴人都在店裡，告訴人說要告被告傷害時，被告有
    在店裡等語（詳見本院九十二年十二月三十日審判筆錄），且有龍佑醫院九十年
    十二月二十四日之病歷資料及同年月二十六日之診斷證明書在卷足稽，足認被告
    當時以點燃之煙頭丟擲告訴人後，告訴人因此受有臉下唇部燙傷（一乘一公分）
    之傷害，告訴人有告知被告其受傷之事實，且警察處理時，告訴人表示要提出傷
    害告訴，被告亦有在場，被告當無從狡辯其不知告訴人當時受有傷害之事實。參
    以被告與告訴人當時在便利商店內所站立之相對位置，兩人僅隔有結帳櫃臺之距
    離，此有現場照片五張在卷足稽（詳見臺灣臺北地方法院檢察署九十一年度偵字
    第一六七九九號偵卷第九至十一頁），在此近距離之情況下，被告對於以點燃之
    香菸丟擲告訴人，可能會造成告訴人受傷一事，當有認識，其空言辯稱所丟擲之
    香菸不可能碰到告訴人，並造成傷害云云，應為卸責之詞。而被告既已知悉告訴
    人可能因其丟擲點燃香菸而受有傷害，且亦知情告訴人臉下唇部因而有紅紅的痕
    跡，告訴人亦當場告知將對其提出傷害告訴，則其於無任何證據之情形下，僅憑
    報載內容而任意指摘告訴人教唆醫生開立不實診斷證明書，顯屬虛構，其有使告
    訴人受刑事處分之意圖甚明，所辯係卸責之詞，不足採信。
(三)就被告指訴告訴人「誣告」其傷害及損壞器物部分：
１、就被告指訴告訴人誣告其「傷害」部分：被告雖以其認為告訴人並沒有受傷，所
    以認為告訴人告其「傷害」係誣告，其並沒有誣指告訴人誣告之故意等語置辯；
    惟被告當時已知悉告訴人可能因其丟擲點燃香菸之動作而受有傷害，亦知悉告訴
    人臉下唇部因而有紅紅的痕跡，且當場並被告訴人告知將對其提出傷害告訴等情
    ，已如前述，且告訴人亦提出龍佑醫院九十年十二月二十六日之診斷證明書為證
    ，則告訴人顯係基於具體之事實及明確之證據，而於另案（臺灣臺北地方法院檢
    察署九十一年度偵字第一六七九九號）對被告提出傷害告訴，並無誣告之意圖，
    此業經本院以九十一年簡字第三二二五判決被告傷害罪成立（嗣經本院以九十一
    年簡上字第三０四號判決駁回被告之上訴確定在案），是被告明知告訴人受有傷
    害之情形下，仍虛捏事實，提出誣告告訴，其所為誣告案件之告訴事實，顯屬虛
    構，係意圖使告訴人受刑事處分，所辯無誣告之意圖云云，要屬卸責之詞，不足
    採信。
２、就被告指訴告訴人誣告其「毀損」部分：被告雖以其只有拿吸管、雜誌丟告訴人
    ，其不清楚掃瞄器的問題，也不知掃瞄器長什麼樣子，是如何壞的，其並沒有毀
    損該掃瞄器之犯罪故意，且該掃瞄器是否因損壞而達於致令不堪用之程度，尚有
    疑慮，其並沒有誣指告訴人誣告之故意等語置辯；惟被告於臺灣臺北地方法院檢
    察署九十一年偵字第一六七九九號案件偵查時供稱：當時我順手將櫃臺上的東西
    掀起，但我不記得掃瞄器有無掉在地上，地上的吸管及雜誌也是因此掉落地上等
    語（詳見臺灣臺北地方法院檢察署九十一年度偵字第一六七九九號偵卷第十七頁
    、第十七頁反面）；證人即店員丁○○於本院九十一年簡上字第三０四號案件審
    理時證稱：被告拿店內櫃檯上的週刊、吸管等物往櫃檯內丟，掃描器也壞掉了等
    語在卷（詳見本院九十一年簡上字第三０四號九十二年二月十二日訊問筆錄第五
    頁、第七頁）；證人丙○○即宏誌公司檢修員於本院審理時證稱：萊爾富便利商
    店通知宏誌公司掃瞄器壞掉，我現場試用原來的掃瞄器，已經沒有出現紅光，讀
    取不到條碼，護目鏡壞掉不見了，護目鏡壞掉會影響掃瞄的角度，該掃瞄器當時
    已無法使用等語（詳見本院九十二年十二月三十日審判筆錄）；證人即到場處理
    之警員乙○○於本院審理時證稱：告訴人告訴我被告把掃瞄器弄壞，掃瞄器外殼
    脫落，我就當場拍照存證等語（詳見本院九十二年十二月三十日審判筆錄）；證
    人連玉揮於本院審理時則證稱：我看到雜誌散落在地上及桌面，當時掃瞄器在地
    上，告訴人說被告弄壞掃瞄器，檢視掃瞄器摔在地上時，我、被告、告訴人、店
    員（即丁○○）、警察（即乙○○）都在場等語（詳見本院九十二年十二月三十
    日審判筆錄），而告訴人店內原置於結帳櫃檯上之雜誌、吸管、電腦條碼掃瞄器
    等物，散落於櫃檯內側地上之情狀，有現場照片五張在卷可按，又該電腦條碼掃
    瞄器因自櫃檯摔落而毀損，尚須花費新臺幣二千一百元始得修復，亦有宏誌司出
    具之報價單及維修服務單附卷可參（詳見臺灣臺北地方法院檢察署九十一年度偵
    字第一六七九九號卷第八頁及本院卷宗），足認被告確實將原置放於結帳櫃檯上
    之物恣意掃落地上，而致令該電腦條碼掃瞄器損壞，又被告既與告訴人等人一同
    在店內檢視該電腦條碼掃瞄器之損壞情形，當可認知其掃落結帳櫃臺上物品之行
    為，已造成該電腦條碼掃瞄器損壞，其上開所辯，並無可採。參以被告於本院審
    理時自承：告訴人並未以掃瞄器丟擲等情（詳見本院九十二年十二月三十日審判
    筆錄），益證其指訴「... 被告（即甲○○）... 接著拿起櫃臺上算帳用之電腦
    條碼掃瞄器襲擊告訴人（即戊○○）」、「... 被告... 謊稱其店內之電腦條碼
    掃瞄器係告訴人砸毀，向新店分局誣控告訴人毀損」、「被告自行拿起櫃臺上之
    電腦條碼掃瞄器投擲告訴人，因而弄壞該掃瞄器，係自行砸壞，非告訴人所為。
    ... 可知被告乃係捏詞誣告，有刑法第一百六十九條第一項之罪嫌」、「我當時
    也無見有東西毀損」等事實，均係虛捏不實，其明知告訴人之電腦條碼掃瞄器係
    因其行為受有損壞，竟仍虛捏事實，提出告訴，其有使告訴人受刑事處分之意圖
    甚明，所辯要屬卸責之詞，不足採信。
    綜上所述，本件事證明確，被告犯行堪以認定，應予依法論科。
二、核被告所為，係犯刑法第一百六十九條第一項之誣告罪。本院審酌被告前於八十
    七年間因違反就業服務法案件，經本院判處拘役三十日確定，於八十七年七月十
    六日易科罰金執行完畢，於九十年間因傷害及毀損案件，經本院於九十一年十月
    八日判處應執行拘役七十五日（嗣於九十二年四月十七日確定），此有臺灣高等
    法院被告全國前案紀錄表在卷可按，虛構事實誣告他人犯罪，除使國家偵查權不
    當發動外，亦致被害人疲於應訴，浪費時間精力及被告犯罪後否認犯行之態度等
    一切情狀，認檢察官請求量處其有期徒刑一年，尚嫌過重，爰量處如主文所示之
    刑，以資懲儆。又被告前雖未受有何有期徒刑以上刑之宣告，此有前開被告全國
    前案紀錄表在卷足稽，雖合於刑法第七十四條第一款所定宣告緩刑之要件，然被
    告於本院以九十一年度簡字第三二二五號判決其傷害罪及毀損罪成立後，竟毫無
    悔意，不僅未與告訴人尋求達成和解，仍意圖使告訴人受刑事處分，而虛捏事實
    ，提出告訴，再於本院九十一年度簡上字第三０四號判決駁回其上訴後，於本案
    審理時仍不見絲毫悔意，本院審酌其悖於刑罰法令之行為及其法規範意識薄弱等
    情節後，認不宜予以緩刑之宣告，以期導正偏差之觀念，併此敘明。
據上論斷，依刑事訴訟法第二百九十九條第一項前段，刑法第一百六十九條第一項判
決如主文。
本案經檢察官呂建興到庭執行職務
中      華      民      國      九十三      年    一    月     十三     日
                                    臺灣臺北地方法院刑事第十一庭
                                        審判長法  官  劉方慈
                                              法  官  陳容正
                                              法  官  朱夢蘋
右正本證明與原本無異。
如不服本判決應於送達後十日內向本院提出上訴狀。
                                              書記官  周小玲
中　　　華　　　民　　　國　　　九十三　    年　　一　　月　　　十五　　日
中華民國刑法第一百六十九條 (誣告罪)
意圖他人受刑事或懲戒處分，向該管公務員誣告者，處七年以下有期徒刑。
意圖他人受刑事或懲戒處分，而偽造、變造證據，或使用偽造、變造之證據者，亦同
。
